【裁判字號】    99,台上,6574
【裁判日期】    991021
【裁判案由】    違反毒品危害防制條例等罪
【裁判全文】
最高法院刑事判決            九十九年度台上字第六五七四號
上  訴  人  甲○○
            乙○○
上列上訴人等因違反毒品危害防制條例等罪案件，不服台灣高等
法院高雄分院中華民國九十九年八月五日第二審更審判決（九十
九年度重上更(三)字第四九號，起訴案號：台灣屏東地方法院檢察
署九十二年度偵字第四九０九號），提起上訴，本院判決如下：
    主  文
上訴駁回。
    理  由
按刑事訴訟法第三百七十七條規定：上訴於第三審法院，非以判
決違背法令為理由不得為之；是提起第三審上訴，應以原判決違
背法令為理由，係屬法定要件；如果上訴理由書狀並未依據卷內
訴訟資料具體指摘原判決不適用何種法則或如何適用不當，或所
指摘原判決違法情事顯與法律規定得為第三審上訴理由之違法情
形不相適合時，均應認其上訴為違背法律上之程式，予以駁回。
本件上訴人甲○○上訴意旨略以：(一)甲○○否認有為上訴人乙○
○寄藏甲基安非他命，乙○○亦證稱係在甲○○不知情下，將甲
基安非他命藏在甲○○住處之抽屜內等語，原判決認甲○○有寄
藏甲基安非他命之犯行，自有違誤。(二)原判決就通訊監察譯文如
何具有證據能力，又通訊監察譯文所載是否為甲○○與他人之對
話，均未調查，且扣案之通訊監察錄音帶因內容背景有雜訊，致
無從為聲紋比對，有法務部調查局鑑定書可稽。原判決竟以無證
據能力之通訊監察譯文，遽認甲○○有販賣第一級毒品未遂之犯
行，顯屬違法等語。乙○○上訴意旨略以：(一)原判決以乙○○就
其每月收入先稱為新台幣（下同）十餘萬元，又稱係二、三十餘
萬元，前後供述不一，且未提出任何證據證明為由，即未依職權
調查其他證據，遽以乙○○收入不高，不可能花費鉅款購買甲基
安非他命供己施用為由，因認乙○○係意圖營利販賣而販入甲基
安非他命，有證據調查未盡之違法。(二)乙○○已婚，又有能力租
屋與上訴人甲○○同居，顯然經濟狀況不錯，不會沒八、九萬元
可購買毒品，且乙○○係收購檳榔之中盤商，平時身上常有十幾
萬元，又因採收檳榔常守夜，須施用甲基安非他命以提神，約每
天施用八至十次，每次約０．五公克，因而購入可施用半年以上
之甲基安非他命，此符合一般施用毒品者之習慣。原判決對乙○
○上開所供，未說明何以不足採納，有理由不備之違法。(三)原判
決事實欄認扣案之夾鏈袋一小包、一大包，係預備供分裝毒品販
賣之用而宣告沒收，但未於理由欄說明其認定之理由及證據，顯
有違法等語。
惟查：原判決綜合全案證據資料，本於事實審法院職權推理之作
用，認定甲○○有原判決事實欄所載明知禁藥而寄藏及販賣第一
級毒品未遂犯行。乙○○有原判決事實欄所載意圖營利販賣而販
入甲基安非他命之犯行。因而撤銷第一審甲○○明知為禁藥而寄
藏部分之判決，改判仍論處甲○○明知為禁藥而寄藏罪刑（處有
期徒刑捌月，減為有期徒刑肆月），又撤銷第一審諭知甲○○被
訴販賣第一級毒品無罪部分之判決，改判論處甲○○販賣第一級
毒品未遂罪刑（處有期徒刑柒年貳月，上開二罪應執行有期徒刑
柒年參月）。另撤銷第一審諭知乙○○被訴販賣第二級毒品無罪
部分之判決，改判論處乙○○販賣第二級毒品罪刑（處有期徒刑
柒年肆月）；已詳敘其調查證據之結果及證據取捨並認定事實之
理由；所為論斷，均有卷存證據資料可資覆按。從形式上觀察，
原判決並無違背法令之情形。復按：（一）依卷內資料，甲○○
於原審準備程序中已坦承為乙○○寄藏購入之甲基安非他命，並
具狀撤回其此部分之第二審上訴（原審卷第七十七頁、第八十四
頁，但檢察官就第一審判決，全部提起第二審上訴「原審上訴卷
第五頁」，即對於此部分亦提起第二審上訴，原審仍依法就此部
分為審判，為無不合，附予敘明），原判決乃依其自白與在其住
處扣得之甲基安非他命，而認其有明知為禁藥而寄藏之犯行，其
採證認事核無違誤。甲○○上訴意旨(一)係未依卷內資料，具體指
摘原判決如何違背法令，自非適法之上訴理由。（二）原判決於
理由欄已詳為說明如原判決附表（下稱附表）二所示之通訊監察
譯文有證據能力之理由（原判決正本第三頁），又以甲○○於原
審審理中對於上開通訊監察譯文內容係其與不詳成年女子之對話
，並對所載內容不爭執，乙○○證稱通訊監察譯文內容中之「小
姐」指海洛因，而通訊監察譯文內尚有「要貨二萬七」等語，及
依憑通訊監察書等證據，詳為說明其認定甲○○有販賣第一級毒
品未遂犯行之理由，並就甲○○否認上開犯罪，辯稱並未販賣第
一級毒品云云，認非可採，予以指駁（原判決正本第五頁至第七
頁）。經核原判決採證認事，於法並無不合。至原判決於理由欄
內說明通訊監察錄音帶經聲紋比對，無法研判錄音帶內男子聲音
是否出自乙○○，另因內容背景雜訊因素，不符聲紋鑑定條件，
亦無法就甲○○作聲紋比對；經查此段說明係指附表四之通訊監
察譯文部分（原判決正本第十二頁至第十三頁），與附表二通訊
監察譯文無關。甲○○上訴意旨(二)係未依卷內資料，具體指摘原
判決如何違背法令，且係出於誤會，亦非適法之上訴理由。（三
）原判決於理由欄依憑乙○○於偵查及原審之部分供述，扣案之
甲基安非他命十六包，驗後毛重三四一．六公克，數量甚多，價
值不菲，高雄醫學大學附設中和紀念醫院之毒品檢驗報告等證據
，詳為說明其認定乙○○係意圖營利販賣而販入上開毒品之理由
，並就乙○○否認犯罪，辯稱係供己施用而購買上開毒品云云，
認非可採，予以指駁（原判決正本第三頁至第五頁）。經核原判
決並無證據調查未盡及判決理由不備之違法。又法院並無蒐集證
據之義務，原判決以乙○○就其工作收入情形，於偵查、第一審
及原法院前審審理中前後供述不一，且就其所辯每月收入有十餘
萬元或二、三十餘萬元，未提出任何證據，原審因而不就此為調
查，自難指為違法。至乙○○供稱其每日施用毒品八、九次，每
次施用０．五公克等，是否合於實情，並不影響原判決所為其係
意圖營利販賣而販入毒品之認定，原判決就此未特別於理由內予
以說明，亦難指為違法。乙○○上訴意旨(一)(二)無非就原審採證認
事職權之適法行使及原判決已明白論斷之事項，重為事實上之爭
執，俱非適法之第三審上訴理由。（四）依原判決之認定，乙○
○係意圖販賣而販入上開毒品，而扣案之夾鏈袋大、小各一包，
係在乙○○之住處搜獲，原判決乃據以認定，上開夾鏈袋係其所
有供預備分裝毒品販賣之用，合於經驗法則，因而依刑法第三十
八條第一項第二款規定，予以沒收，於法亦無不合。原判決於理
由欄雖未詳敘其認定上開夾鏈袋係供預備分裝毒品販賣之用之理
由，但此僅屬理由之簡略，尚難指為有理由不備之違法。乙○○
上訴意旨(三)執此指摘，非適法之上訴理由。至上訴人等其他上訴
意旨所指各節，並未依據卷內訴訟資料，具體指摘原判決有何違
背法令之情形，核與法律規定得為第三審上訴理由之違法情形不
相適合。應認甲○○之上訴及乙○○關於販賣第二級毒品部分之
上訴俱違背法律上之程式，均予駁回。另原判決撤銷第一審諭知
乙○○被訴販賣第一級毒品無罪部分之判決，改判諭知此部分免
訴。乙○○提起上訴，未聲明一部上訴，視為對上開部分亦提起
上訴。然其上訴狀僅泛言「其判決認事用法，尚有未洽，被告萬
難甘服」、「理由容後補陳」，關於上開部分，並未具體指摘原
判決不適用何種法則或如何適用不當，嗣後所提出之上訴理由狀
亦未對上開部分為任何之指摘，乙○○就上開部分之上訴，難認
已具備首揭法定形式要件，應認其此部分之上訴，為違背法律上
之程式，亦予駁回。
據上論結，應依刑事訴訟法第三百九十五條前段，判決如主文。
中    華    民    國  九十九  年    十    月  二十一  日
                      最高法院刑事第七庭
                          審判長法官  林  永  茂
                                法官  蘇  振  堂
                                法官  林  立  華
                                法官  蔡  國  在
                                法官  陳  春  秋
本件正本證明與原本無異
                                      書  記  官
中    華    民    國  九十九  年    十    月  二十七  日
                                                      Ｅ

司法院資訊處製作；財團法人民間司法改革基金會備份。
